【裁判字號】    98,訴緝,118
【裁判日期】    980430
【裁判案由】    毒品危害防制條例
【裁判全文】
臺灣板橋地方法院刑事判決             98年度訴緝字第118號
                                     98年度易緝字第103號
公  訴  人  臺灣板橋地方法院檢察署檢察官
被      告  甲○○
上列被告因違反毒品危害防制條例案件，經檢察官提起公訴（97
年度毒偵字第6158、7461號），被告於準備程序進行中為有罪陳
述，經告知簡式審判程序之旨，並聽取當事人之意見後，經本院
合議庭裁定由受命法官獨任進行簡式審判程序，判決如下：
    主  文
甲○○施用第一級毒品，累犯，處有期徒刑玖月；又施用第二級
毒品，累犯，處有期徒刑陸月，扣案之吸食器壹組沒收。應執行
有期徒刑壹年，扣案之吸食器壹組沒收。
    事  實
一、甲○○前因犯以下施用毒品等罪，除經執行(二)、(十一)所示之觀
    察勒戒及強制戒治外，下列(一)、(三)至(四)、(六)至(九)所示之罪之
    有期徒刑，均經判決確定並已執行完畢（構成累犯）：
  (一)前因於民國83年3 月2 日至84年1 月18日間犯連續非法吸用
    化學合成麻醉藥品罪、於83年4 月4 日至84年1 月15日犯共
    同連續非法販賣化學合成麻醉藥品罪、於83年4 月14日至同
    年6 月9 日犯連續牙保贓物罪，經本院以83年度訴字第2181
    號刑事判決分別判處有期徒刑五月、五年六月、五月，經檢
    察官就共同連續非法販賣化學合成麻醉藥品罪部分有連續犯
    裁判上一罪之犯行漏未審判提起上訴（其餘未上訴部分先行
    確定），經臺灣高等法院以84年度上訴字第3649號刑事判決
    撤銷原判決該部分之宣告刑暨定應執行刑，改判處有期徒刑
    五年十月，於84年11月6 日確定，經入監執行後，上開三罪
    再經同院定應執行刑為六年二月，於87年8 月25日縮短刑期
    假釋出監。
  (二)其於假釋出監後，隨即因於87年間經查獲施用第二級罪，經
    本院於87年11月21日以87年度毒聲字第3405號刑事裁定送觀
    察、勒戒，並於同日入所執行，因認有繼續施用之傾向，再
    由本院以87年度毒聲字第3856號刑事裁定令入戒治處所施以
    強制戒治，經入所執行後，由本院以88年度毒聲字第237 號
    刑事裁定停止戒治所餘戒治期間付保護管束，於88年5 月7
    日出所，因又違反保護管束之規定，再經本院以88年毒聲字
    第6082號刑事裁定撤銷停止戒治後，於88年11月9 日入所執
    行，於89年6 月9 日強制戒治期滿，經臺灣板橋地方法院檢
    察署檢察官以89年度戒毒偵字第453 號檢察官不起訴處分書
    為不起訴之處分（初犯）。
  (三)又於上開停止戒治期間，於88年6 月22日至同年7 月15日犯
    共同連續行使偽造私文書罪，經本院以88年度易字第2956號
    刑事判決判處有期徒刑五月，於89年1 月3 日確定。
  (四)再於88年5 月30日至同年10月29日，犯連續轉讓第二級毒品
    罪，經本院以89年度訴字第365 號刑事判決判處有期徒刑八
    月，於89年5 月8 日確定。
  (五)其上開(一)所示之假釋，因其於假釋期間有上開犯行，經撤銷
    假釋後，於89年7 月28日入監執行上開(一)所示罪之殘刑，並
    接續執行上開(三)、(四)所示之罪之經本院裁定所定之應執行刑
    十一月，於92年7 月1 日縮短刑期執行完畢（構成累犯）。
  (六)詎於執行完畢後，隨因於93年10月27日為警採尿回溯一至四
    天內某時犯施用第二級毒品罪，經臺灣桃園地方法院以94年
    度桃簡字第1163號刑事簡易判決判處有期徒刑六月，於94年
    10月7 日確定（二犯，初犯強制戒治後，五年內再犯）。
  (七)復因於93年10月27日查獲犯持有第一級毒品罪，經臺灣桃園
    地方法院以94年度368 號刑事簡易判決判處有期徒刑六月，
    於94年12月12日確定。
  (八)又因於94年5 月18日至同年6 月4 日間犯連續竊盜罪，經本
    院以94年度簡字第3022號刑事簡易判決判處有期徒刑五月，
    於94年8 月18日確定。
  (九)再於94年8 月29日犯竊盜罪，經臺灣士林地方法院以94年度
    易字第906 號刑事判決判處有期徒刑八月，於94年12月30日
    確定。
  (十)上開(六)至(九)所示之罪之刑，於94年11月17日入監執行後（期
    間另執行下列(十一)所示之觀察勒戒、強制戒治），經減刑及定
    應執行，於96年11月5 日執行完畢（構成累犯）。
  (十一)另因經警查獲其分別於94年8 月28日施用第一級毒品、於同
    年9 月13日至16日施用第二級毒品，經臺灣士林地方法院以
    94年度毒聲字第601 號刑事裁定送觀察、勒戒後，於95年3
    月1 日入所執行，執行結果認有繼續施用之傾向，由同院以
    95年度毒聲字第182 號刑事裁定令入戒治處所施以強制戒治
    ，於95年5 月9 日入所執行，經執行六個月以上，認無繼續
    執行之必要，於96年1 月9 日執行完畢，並經臺灣士林地方
    法院檢察署檢察官以96年度戒毒偵字第11號檢察官不起訴處
    分書為不起訴之處分確定（三、四犯，初犯強制戒治後，五
    年內已經二犯後，於該五年後再犯）。
二、甲○○因上開施用毒品犯行，經執行觀察勒戒、強制戒治，
    並經偵審程序判決有罪確定，已明知海洛因及甲基安非他命
    ，係經毒品危害防制條例分列為第一、二級毒品，不得持以
    施用，惟仍不能戒除施用毒品之惡習，於執行完畢出監後，
    又分別於下列時地，施用第一級毒品海洛因及第二級毒品甲
    基安非他命：
  (一)其明知其購得施用之第二級毒品甲基安非他命可能參雜有第
    一級毒品海洛因，若施用該甲基安非他命可能同時吸入第一
    級毒品海洛因，猶基於施用第二級毒品甲基安非他命之故意
    ，及施用第一級毒品海洛因而不違背其本意之不確定故意，
    於97年6 月4 日凌晨3 時53分為警採尿前往前回溯一至四天
    內某時，在不詳地點，同時施用第二級毒品甲基安非他命及
    第一級毒品海洛因一次（五犯，初犯強制戒治後，五年內已
    經二犯後，於該五年後再犯）。嗣於同年月3 日晚間11 時
    30分許，經警在臺北縣三重市○○路○段132 巷巷內查獲；
    其由警於上開時間所採集之尿液送驗之結果，呈鴉片類嗎啡
    及安非他命類甲基安非他命陽性反應，始悉上情（97年度毒
    偵字第6158號起訴事實）。
  (二)復於97年9 月2 日晚間9 時許為警採尿往前回溯一至五天內
    之某時，在不詳地點，施用第二級毒品甲基安非他命一次（
    六犯，初犯強制戒治後，五年內已經二犯後，於該五年後再
    犯），嗣於同年月1 日下午6 時50分許，經警在臺北縣新莊
    市○○○路56巷巷底為警查獲，並扣得吸食器一組。其由警
    於上開時間所採之尿液送驗結果，呈甲基安非他命陽性反應
    ，始查知上情（97年度毒偵字第7461號起訴事實）。
三、案經臺北縣政府警察局三重分局（97年度毒偵字第6158號部
    分）、同局新莊分局（97年度毒偵字第7461號部分）報告臺
    灣板橋地方法院檢察署檢察官偵查起訴。
    理  由
一、本案被告甲○○所犯係死刑、無期徒刑或最輕本刑為三年以
    上有期徒刑以外之罪，於本院準備程序進行中，被告先就被
    訴事實為有罪之陳述，經本院告知簡式審判程序之旨，並聽
    取公訴人、被告之意見後，由本院合議庭依刑事訴訟法第27
    3 條之1第1項規定，裁定由受命法官獨任進行簡式審判程序
    。
二、被告甲○○就其於事實欄二所示時間，施用第一、二級毒品
    海洛因、甲基安非命之事實，除經被告於本院審理中坦承不
    諱外，被告於上開時間經警採集之尿液，經送臺灣檢驗科技
    股份有限公司以酵素免疫分析法為初步檢驗，並以氣相層析
    質譜儀法為確認檢驗後，分別呈嗎啡、甲基安非他命陽性反
    應，有臺灣檢驗科技股份有限公司濫用藥物檢驗報告（CH/2
    008/60201 、CH /2008/90183）、臺北縣政府警察局新莊分
    局、三重分局查獲毒品案件被移送者姓名、代碼對照表、臺
    北縣政府警察局查獲毒品案件尿液檢體監管紀錄表各一份在
    卷可查。查以，酵素免疫分析法屬免疫學分析原理，當其他
    藥物化學結構相近才可能引起偽陽性；氣相層析質譜儀法則
    係目前確認藥物篩檢結果時最常採用之確認方法，在良好的
    操作條件下，以氣相層析質譜儀作藥物及其代謝物之定性及
    定量分析，幾乎不會有偽陽性反應產生，行政院衛生署管制
    藥品管理局92年6 月20日管檢字第0920004713號函函述甚明
    ，是本件上開檢驗報告結果，應屬精確而堪採信。次查，海
    洛因係嗎啡經化學合成之半人工合成品，其藥（毒）性高於
    嗎啡，經吸食或注射進入人體，藉由人體代謝系統之新陳代
    謝，分解成藥（毒）性較低之嗎啡、以及含有少量6-乙醯可
    待因、可待因等雜質，而由尿液排出人體，故可於尿液中檢
    驗出嗎啡、可待因等成分等情，此有憲兵司令部79年6 月1
    日（79）鑑驗字第0273號函、80年6 月17日（80）鑑驗字第
    2815號函、法務部調查局80年3 月28日（80）發技1 字第
    1898號函、行政院衛生署管制藥品管理局以91年12月27日管
    檢字第121513號函可參。又服用海洛因後，尿液可檢出嗎啡
    最長時間，與服用劑量、服用頻率、服用方式、飲用水量多
    寡、個人體質及代謝情況等因素有關，依個案而異。復依文
    獻Clarke's Isolation and Identification of Drugs第二
    版記述，海洛因服用後於24小時內，經由尿液排出之量可能
    達施用劑量之百分之八十，另再經Michael L.Smith 等人針
    對不同受試者，以注射方式給予一次劑量3 mg至12mg海洛因
    進行試驗，結果顯示注射劑量增加，可檢出嗎啡陽性反應（
    濃度遠高於或等於300ng/mL）之時間亦有延長之趨勢，而不
    同受試者可檢出嗎啡陽性反應之時間各異，平均為一至二天
    ，惟部分注射12mg海洛因者，至71小時仍可檢出微量嗎啡成
    分，故服用高劑量海洛因，其尿液在72小時至96小時內，仍
    有檢出嗎啡成分之可能性等情可據（參見行政院衛生署管制
    藥品管理局94年6 月出版「濫用藥物檢驗相關解釋彙編」第
    151 、152 頁）。再查，按施用甲基安非他命後，經由代謝
    會產生安非他命，而施用安非他命經由代謝則不會再產生甲
    基安非他命，此亦有財團法人私立高雄醫學大學附設中和紀
    念醫院93年11月29日高醫附秘字第0930003384號函及附件可
    參，且再依據英國藥協會所編纂之Clarke's Isolation and
    Identification of Drugs 一書之記載，人體施用安非他命
    後，主要代謝物有未改變型態之安非他命，而無甲基安非他
    命，然人體施用甲基安非他命後，主要代謝物有未改變型態
    之甲基安非他命及安非他命，此亦有法務部調查局93年5 月
    4 日調科壹字第0936241398 0號函述可稽；此外，毒品施用
    後於尿液中可檢出之時間，受施用劑量及施用頻率、施用方
    式、飲水量之多寡、個人體質及其代謝情況等因素影響，因
    個案而異，於服用甲基安非他命後，一般可檢出之時間為一
    至五天，行政院衛生署管制藥品管理局92年12月2 日管檢字
    第0920009990號函可供參照。依上開事證，被告確有於上開
    經警採尿往前回溯一至四天某時、一至五天之某時，分別施
    用第一級毒品海洛因、第二級毒品甲基安非他命之犯行，應
    堪認定。
三、按毒品危害防制條例於92年7 月9 日修正公布，自93年1 月
    9 日施行，其中第20條、第23條將施用毒品之刑事處遇程序
    ，區分為「初犯」及「五年內再犯」、「五年後再犯」。依
    其立法理由之說明：「初犯」，經觀察、勒戒或強制戒治後
    ，應為不起訴處分或不付審理之裁定；經觀察、勒戒或強制
    戒治執行完畢釋放後，「五年內再犯」者，因其再犯率甚高
    ，原實施之觀察、勒戒及強制戒治既已無法收其實效，爰依
    法追訴或裁定交付審理。至於經觀察、勒戒或強制戒治執行
    完畢釋放後，「五年後再犯」者，前所實施之觀察、勒戒或
    強制戒治已足以遮斷其施用毒品之毒癮，為期自新及協助其
    斷除毒癮，仍適用「初犯」規定，先經觀察、勒戒或強制戒
    治之程序。從而依修正後之規定，僅限於「初犯」及「五年
    後再犯」二種情形，始應先經觀察、勒戒或強制戒治程序。
    倘被告於五年內已再犯，經依法追訴處罰，縱其第三次（或
    第三次以上）再度施用毒品之時間，在初犯經觀察、勒戒或
    強制戒治執行完畢釋放五年以後，已不合於「五年後再犯」
    之規定，且因已於「五年內再犯」，顯見其再犯率甚高，原
    實施觀察、勒戒或強制戒治，已無法收其實效，即應依該條
    例第10條處罰（最高法院95年度第7 次、97年度第5 次刑事
    庭會議決議要旨參照）。查以，被告前經事實欄一、(二)所示
    之觀察勒戒執行完畢後（初犯），隨即於該觀察勒戒執行完
    畢後之五年內，再犯事實欄一、(六)所示之施用毒品犯行等情
    ，有各該裁定、判決及臺灣高等法院被告前案紀錄表各一份
    在卷可稽，被告於初犯經強制戒治執行完畢釋放五年內即為
    二犯，依上開說明，該二犯至本案六犯，皆非現行毒品危害
    防制條例第23條第2 項規定之「五年後再犯」之類型，應依
    法訴追處罰。綜上所述，本案事證明確，被告犯行洵堪認定
    ，應予依法論科。
四、按海洛因、甲基安非他命係分屬毒品危害防制條例第2 條第
    2 項第1 款、第2 款規定之第一、二級毒品，被告於上開時
    地，先後施用海洛因、甲基安非他命之行為，核其所為，係
    犯毒品危害防制條例第10條第1 項之施用第一級毒品罪、同
    條第2 項之施用第二級毒品罪。又被告為施用上開毒品而持
    有各該毒品之低度行為，均應為施用之高度行為所吸收，不
    另論罪。又被告為施用上開毒品而持有該毒品之低度行為，
    均應為施用之高度行為所吸收，不另論罪。被告就事實欄二
    、(一)所示之犯行，其以一行為同時施用該二種毒品，觸犯上
    開二罪，為想像競合犯，應從一重施用第一級毒品罪論處；
    起訴書雖認被告係分別施用而請求分論併罰，惟被告於事實
    欄二所載之時、地，同施用該二種毒品之情，業據被告於審
    理中陳述明確，自應論以想像競合犯，附此敘明。而其就事
    實欄二、(一)、(二)所示之犯行，犯意各別，構成要件互異，應
    分論併罰之。被告有如事實欄一所示之犯罪科刑暨執行紀錄
    ，有臺灣高等法院被告前案紀錄表在卷可稽，其於有期徒刑
    之執行完畢後，五年以內故意再犯有期徒刑以上之本案二罪
    ，均為累犯，均應依刑法第47條第1 項規定加重其刑。爰審
    酌被告前已因施用毒品犯行，經執行觀察勒戒、強制戒治，
    並經判決有罪確定入監執行，本應知所惕勵，竟仍再為本案
    施用毒品之犯行，顯見其意志不堅，缺乏戒毒意志，除戕害
    自己身心健康外，並易導致社會危險，檢察官請求量處有期
    徒刑一年六月，惟衡酌被告智識程度、犯罪動機、目的、犯
    後態度及各次施用毒品案件所處刑度等一切情狀，茲量處如
    主文所示之刑，以示懲儆。又扣案之吸食器一個，係為被告
    所有供其施用第二級毒品所用之物，業據被告於本院審理中
    供承在卷，爰依刑法第38條第1 項第2 款之規定併予宣告沒
    收。
據上論斷，應依刑事訴訟法第273 條之1 第1 項、第299 條第1
項前段、毒品危害防制條例第10條，刑法第11條、第55條、第51
條第5 款、第47條第1 項、第38條第1 項第2 款，判決如主文。
本案經檢察官黃佳權到庭執行職務。
中    華    民    國    98    年    4     月    30    日
                  刑事第一庭  法  官  陳世旻
以上正本證明與原本無異。
如不服本判決應於收受判決後10日內向本院提出上訴書狀，並應
敘述具體理由。其未敘述上訴理由者，應於上訴期間屆滿後20日
內向本院補提理由書（均須按他造當事人之人數附繕本）「切勿
逕送上級法院」。
                              書記官  洪紹甄
中    華    民    國    98    年    5     月     5    日
附錄：本案論罪科刑法條
毒品危害防制條例 (民國97年04月30日修正)
第   10   條
施用第一級毒品者，處六月以上五年以下有期徒刑。
施用第二級毒品者，處三年以下有期徒刑。


司法院資訊處製作；財團法人民間司法改革基金會備份。
